臺灣桃園地方法院民事裁定
111年度監宣字第285號
聲  請  人  翁睿言  

關  係  人  吳雅惠  



上  二  人
代  理  人  蔡榮德律師 
相  對  人  翁嘉言  

上列聲請人聲請監護宣告事件，本院裁定如下：
    主      文
宣告翁嘉言（男、民國00年0 月00日生、身分證統一編號：Z000
000000號）為受監護宣告人。
選定翁睿言（男、民國00年00月00日生、身分證統一編號：Z000
000000號）為受監護宣告人翁嘉言之監護人。
指定吳雅惠（女、民國00年0 月0 日生、身分證統一編號：Z000
000000號）為會同開具財產清冊之人。
聲請程序費用由受監護宣告人負擔。
    理      由
一、按對於因精神障礙或其他心智缺陷，致不能為意思表示或受
    意思表示，或不能辨識其意思表示之效果者，法院得因本人
    、配偶、4 親等內之親屬、最近1 年有同居事實之其他親屬
    、檢察官、主管機關或社會福利機構之聲請，為監護之宣告
    ，民法第14條第1 項定有明文。
二、本件聲請意旨略以：聲請人為相對人之胞弟、關係人則為相
    對人之弟媳；相對人於民國108 年10月28日經就醫診斷為左
    腦中風，導致其右半側癱瘓、語言喪失及意識出現認知不足
    等況，且有癲癇、高血壓、高血脂及高血糖等問題，雖有服
    用藥物控制，並固定每三個月至醫院回診，惟日常生活難以
    自理，無法了解並完整表達意思，經濟與個人事務皆須仰賴
    他人處理，已不能為意思表示或受意思表示，亦不能辨識其
    意思表示之效果。為此，依民法第14條第1 項規定，聲請鈞
    院准予對相對人為監護宣告。聲請人為相對人之胞弟，關係
    人為相對人弟媳，均有意願擔任相對人之監護人及開具財產
    清冊之人，乃依民法第1111條第1 項規定，爰選定聲請人為
    相對人之監護人，暨指定關係人為會同開具財產清冊之人等
    語。若鈞院認相對人未達可宣告監護之程度，則請依民法第
    14條第3 項、第15條之1 第1 項，家事事件法第177 條之規
    定為輔助之宣告等語。
三、經查，聲請人主張之前揭事實，業經其提出戶籍謄本、親屬
    系統表、同意書等為證，且經本院依職權勘驗相對人之精神
    狀況，透過視訊並於鑑定人沈信衡醫師面前點呼相對人，相
    對人面對點呼聽聞姓名會點頭說是、謝謝，詢問其配偶名稱
    則支吾其詞無法回答等況，經聲請人在場表示聲請原因：因
    需領用相對人存款以支應其生活開銷，故聲請本件等語；而
    鑑定人沈信衡醫師除初步鑑定外，並提出鑑定報告結果記載
    略以：「個案之精神科臨床診斷為『腦部缺血性中風合併失
    語症』。目前語言表達、認知功能有明顯障礙，致不能為意
    思表示或受意思表示，或不能辨識其意思表示之效果。推測
    其回復之可能性低。」等語，有長庚醫療財團法人林口長庚
    紀念醫院111 年9 月13日長庚院林字第1110650670號函暨函
    附之精神鑑定報告書1 件在卷可稽（見本院卷第29至31頁）
    。審酌相對人因心智缺陷，已致不能為意思表示或受意思表
    示或不能辨識其意思表示之效果，是聲請人向本院聲請對相
    對人為監護宣告，核無不合，應予准許。
四、再按受監護宣告之人應置監護人；法院為監護之宣告時，應
    依職權就配偶、4親等內之親屬、最近1年有同居事實之其他
    親屬、主管機關、社會福利機構或其他適當之人選定1 人或
    數人為監護人，並同時指定會同開具財產清冊之人。法院為
    前項選定及指定前，得命主管機關或社會福利機構進行訪視
    ，提出調查報告及建議。監護之聲請人或利害關係人亦得提
    出相關資料或證據，供法院斟酌；法院選定監護人時，應依
    受監護宣告之人之最佳利益，優先考量受監護宣告之人之意
    見，審酌一切情狀，並注意下列事項：⑴受監護宣告之人之
    身心狀態與生活及財產狀況。⑵受監護宣告之人與其配偶、
    子女或其他共同生活之人間之情感狀況。⑶監護人之職業、
    經歷、意見及其與受監護宣告之人之利害關係。⑷法人為監
    護人時，其事業之種類與內容，法人及其代表人與受監護宣
    告之人之利害關係，民法第1110條、第1111條、第1111條之
    1 分別定有明文。
五、次查，就本件適宜由何人擔任監護人及會同開具財產清冊之
    人部分，經本院囑請新北市政府社會局進行訪視後，由其提
    出訪視報告建議略以：「1.監護人／輔助人選評估：社工從
    和案弟、案弟媳及案主的訪談中知悉，案主於民國108 年10
    月28曰因左腦中風，導致右半身癱瘓、語言喪失且出現認知
    不足，案主原和案父居住於桃園市，但案父於民國110 年7 
    月18日過世，案弟和案弟媳為能就近協助案主的護養療治，
    於110 年12月協助案主搬至離案弟家附近的新北市淡水區租
    屋。案主尚有婚姻關係，但案妻於案次女出生後，即帶著案
    長女返回大陸生活，案主夫妻分居至少18年，過往除了向案
    主索取生活費外，並無其他的聯繫，案主的事務主要皆由案
    弟及案弟媳處理，每月協助支付案主的租屋、外籍看護工及
    日常生活開銷約50,000元，長期下來對案弟而言會是很大的
    負擔，因案主本身尚有存款，案弟希望能使用案主自身的存
    款來支付其每月的開銷，因案主已忘記原有的存簿和金融卡
    密碼，因此透過法律事務所諮詢，律師告知可協助案主聲請
    監護宣告，由案弟擔任監護人，後續待法院裁定後，可協助
    將案主的存款以信託的方式支付案主每月生活開銷，社工評
    估案弟無不適擔任監護人之情事，建議可由案弟翁睿言擔任
    監護人。2.會同開具財產清冊之人人選評估：案主於民國11
    0 年7 月案父過世後，由於案次女無力支付案主每月醫療、
    看護等日常開銷，案主相關事宜皆是由案弟及案弟媳二人協
    助，而案主每月開銷皆是由案弟支付，案弟、案弟媳及案次
    女已透過親屬會議討論並達成共識，由案弟擔任監護人，案
    弟媳擔任會同人，社工評估案弟媳無不適擔任會同人之情事
    。3.本案就案主翁嘉言、案弟翁睿言及案弟媳吳雅惠訪視狀
    況提供綜合評估供貴庭參考，本案請貴庭斟酌相關事證及新
    北市訪視報告，依案主之最佳利益綜合裁量選定監護人及會
    同人。」有新北市政府社會局111 年7 月28日新北社工字第
&ZZZZ; &ZZZZ; 0000000000號函暨所附成年監護訪視調查評估報
    告1 份附卷
    （見本院卷第24至27頁反面）為憑。
六、綜合上情，本院審酌聲請人為相對人即受監護宣告人之弟弟
    ，相對人現於淡水區租屋處，由外籍看護照護，並由相對人
    次女適時協助，聲請人與相對人次女分工保管相對人證件，
    且聲請人主責相關行政事務及就醫安排，相對人受照顧情形
    良好，可認聲請人對相對人醫療照顧安排等相關事宜應有所
    瞭解，並有意願擔任監護人，且聲請人又無不適或不宜擔任
    監護人的積、消極原因，而相對人之配偶及長女現均居大陸
    ，迄今未返臺，難認有監護意願，且相對人次女亦同意由聲
    請人擔任監護人一職，並有卷附同意書可參（見本院卷第7 
    頁）；如由聲請人為受監護宣告人之監護人，應能符合受監
    護宣告人之最佳利益，爰依法選定聲請人為受監護宣告人之
    監護人。至於會同開具財產清冊之人部分，本院考量關係人
    為相對人之弟媳，核屬至親，同樣關心相對人，並有意願擔
    任會同開具財產清冊之人；是以，由關係人會同開具財產清
    冊，衡情當可善盡監督相對人財產狀況之責，並得保障相對
    人之財產受到妥適處理，是由關係人擔任會同開具財產清冊
    之人應屬適當，爰依前揭規定，指定關係人為本件會同開具
    財產清冊之人。又監護開始時，聲請人應與關係人於2 個月
    內開具相對人之財產清冊並陳報法院，附此敘明。
七、爰裁定如主文。
中　　華　　民　　國　　111 　年　　11　　月　　30　　日
                   家事法庭     法  官　黃裕民
正本係照原本作成。
如不服本裁定應於送達後10日內向本院提出抗告狀，並應繳納抗
告費新台幣1000元。　　　　　　　　　 
中　　華　　民　　國　　111 　年　　11　　月　　30　　日
                                書記官  趙佳瑜